臺灣臺中地方法院刑事判決
111年度原訴字第9號
公  訴  人  臺灣臺中地方檢察署檢察官
被      告  周安琪


義務辯護人  潘仲文律師
被      告  張侃祺


義務辯護人  林彥君律師
被      告  劉凱倫


義務辯護人  林群哲律師
被      告  林冠霖


選任辯護人  吳承祐律師
上列被告等因傷害等案件，經檢察官提起公訴（110年度少連偵
字第5號），本院判決如下：
    主    文
甲○○共同犯傷害罪，處有期徒刑陸月，如易科罰金，以新臺幣壹
仟元折算壹日；又成年人與少年共同犯遺棄罪，處有期徒刑參月
，如易科罰金，以新臺幣壹仟元折算壹日。應執行有期徒刑捌月
，如易科罰金，以新臺幣壹仟元折算壹日。
丁○○共同犯傷害罪，累犯，處有期徒刑壹年陸月；又成年人與少
年共同犯遺棄罪，累犯，處有期徒刑肆月，如易科罰金，以新臺
幣壹仟元折算壹日。
壬○○共同犯傷害罪，處有期徒刑壹年貳月；又成年人與少年共同
犯遺棄罪，處有期徒刑伍月，如易科罰金，以新臺幣壹仟元折算
壹日。
乙○○共同犯傷害罪，處有期徒刑伍月，如易科罰金，以新臺幣壹
仟元折算壹日；又共同犯遺棄罪，處有期徒刑貳月，如易科罰金
，以新臺幣壹仟元折算壹日。應執行有期徒刑陸月，如易科罰金
，以新臺幣壹仟元折算壹日。
    犯罪事實
一、甲○○與丁○○、壬○○與林秀媗為夫妻，壬○○為丁○○之表弟，乙○○則為林秀媗之弟。因林秀媗自認丙○○之友人先前對其有不
    禮貌之言語，及其不堪丙○○之追求、騷擾，而於民國109年1
    1月28日22時57分許，於與甲○○、乙○○、風○琳、高偉翔、庚○○、丙○○等人在臺中市○○區○○路000號之東區之星自助式KTV
    102號包廂（下稱102包廂）唱歌之場合中，向甲○○、乙○○2
    人告知此事，渠2人為幫林秀媗出頭而與丙○○爭吵，於爭吵
    之過程中，甲○○先徒手毆打丙○○一巴掌，並要求林秀媗將此
    事告知壬○○，渠自己則聯繫丁○○，要丁○○立即自位於基隆市
    之住處南下至上開KTV處理此事。丁○○得知上情後，乃要求
    甲○○想辦法拖住丙○○，而與甲○○、乙○○2人共同基於強制之
    犯意聯絡，由乙○○喝斥丙○○坐下，甲○○則強拉住丙○○不讓其
    離開，待丙○○前去洗手間，乙○○仍跟隨在旁，於丙○○如廁完
    畢後，並要求丙○○返回包廂，不得離去，而共同以此強暴、
    脅迫方式妨害丙○○自由離去之權利。同時丁○○、壬○○2人旋
    邀集當時同在渠等基隆市住處飲酒之親戚辛○○（92年1月22
    日生，真實姓名年籍詳卷）、戊○○（94年6月2日生，真實姓
    名年籍詳卷）、癸○○（95年10月23日生，真實姓名年籍詳卷
    ）等人，一同自基隆市搭乘白牌計程車南下，並於109年11
    月29日5時33分許抵達上開KTV門口，甲○○則自門口將渠等引
    領進入上開KTV之102包廂內，並告知丁○○、壬○○2人丙○○亦
    在包廂內，甲○○、丁○○、壬○○遂共同基於傷害之犯意聯絡，
    由甲○○向丁○○、壬○○指示何人為丙○○，壬○○並質之：「是你
    騷擾我老婆嗎？」等語，丁○○旋出手以拳頭毆擊丙○○之頭部
    數下，待丙○○昏厥倒地後，並欲拿椅子砸向丙○○，惟遭攔阻
    ，又以腳踩、踹其頭部，致丙○○受有創傷性硬腦膜下出血、
    頭臉部鈍挫傷、牙齒閉鎖性骨折、顱骨閉鎖性骨折等傷害。
    嗣丙○○因上開傷害昏厥不醒，乙○○、戊○○2人便將丙○○自包
    廂內拖至上開KTV門口外，甲○○、丁○○、壬○○、乙○○、辛○○
    、戊○○、癸○○等人見其仍倒地不起，明知其已傷勢嚴重，顯
    然無法自救，竟另共同基於遺棄無自救力之人之犯意，於同
    日6時許，推由辛○○、戊○○、癸○○等3 人將丙○○架起，並揹
    至上開KTV隔壁之臺中市私立聖彼德幼兒園前人行道棄置後
    即行離去，使丙○○之生命因無法受到即時救治而陷於危險之
    狀態。嗣於同日8 時許，員警接獲民眾報案到場處理，並立
    即通報救護車將丙○○送醫。警方於上開獲報後調閱現場監視
    器畫面，而循線查悉上情。
二、案經丙○○訴由臺中市政府警察局第五分局報告臺灣臺中地方
    檢察署檢察官偵查起訴。
    理    由
壹、證據能力部分
一、按被告以外之人於審判外之言詞或書面陳述，除法律有規定
    者外，不得作為證據，刑事訴訟法第159條第1項定有明文。
    上開被告乙○○之警詢既為被告壬○○以外之人於審判外之陳述
    ，且無刑事訴訟法第159條之2、之3傳聞法則之例外情形，
    被告乙○○之警詢筆錄對被告壬○○應無證據能力。　
二、被告以外之人於審判外之陳述，雖不符刑事訴訟法第159條
    之1至第159條之4等規定，而經當事人於審判程序同意作為
    證據，法院審酌該言詞陳述或書面陳述作成時之情況，認為
    適當者，亦得為證據；當事人、代理人或辯護人於法院調查
    證據時，知有第159條第1項不得為證據之情形，而未於言詞
    辯論終結前聲明異議，視為有前項之同意，刑事訴訟法第15
    9條之5定有明文。查本判決下列所引用被告以外之人於審判
    外所為陳述之供述證據，檢察官、被告及辯護人等均同意做
    為證據使用，本院審酌該等證據作成時之情況，並無違法取
    證或其他瑕疵，且均與本案之犯罪事實有關連性，認為均適
    於作為本案認定事實之依據，依刑事訴訟法第159條之5規定
    ，該等供述證據皆有證據能力。
三、刑事訴訟法第159條至第159條之5有關傳聞法則之規定，乃
    對於被告以外之人於審判外之言詞或書面陳述之供述證據所
    為之規範；至非供述證據之書證、物證，或以科學、機械之
    方式，對於當時狀況所為忠實且正確之記錄，性質上並非供
    述證據，應無傳聞法則規定之適用，如該非供述證據非出於
    違法取得，並已依法踐行調查程式，即不能謂無證據能力。
    本判決下列所引用之非供述證據，查無有何違反法定程式取
    得之情形，再審酌各該證據並非非法取得，亦無證明力明顯
    過低之情形，且經本院於審判期日依法進行證據之調查、辯
    論，被告於訴訟上之權利即已受保障，故各該非供述證據，
    均得採為證據。　　
貳、認定犯罪事實所憑之證據及理由
一、訊據被告甲○○固坦承其有以上開強暴、脅迫方式，不讓告訴
    人丙○○離去，並將告訴人丙○○遺棄在上開幼稚園前人行道；
    被告丁○○對其於上開時、地，對告訴人丙○○為上開犯行，並
    致告訴人丙○○受有如犯罪事實欄所示之傷害後，將告訴人丙○○遺棄在上開幼稚園前人行道，均坦承不諱；被告壬○○固坦
    承其於上開時間與被告丁○○等人在上址包廂內；被告乙○○固
    坦承其有將告訴人丙○○遺棄在上開幼稚園前人行道等情，然
    被告等人分別辯稱如下：
(一)被告甲○○否認有何傷害犯行，辯稱：伊沒有打電話叫丁○○他
    們從基隆下來臺中，也沒有叫丁○○動手打人云云。辯護人為
    被告甲○○辯護稱：被告甲○○自始並無傷害告訴人之意思，也
    無與其他共同被告討論要對告訴人實施傷害行為，就傷害部
    分無犯意聯絡等語。
(二)被告丁○○否認有何強制犯行，辯稱：伊並未要被告甲○○、乙○○將告訴人丙○○留在包廂內云云。辯護人為被告丁○○辯護稱
    ：被告甲○○並無要求被告丁○○前來臺中及將告訴人丙○○留在
    現場，就強制部分無犯意聯絡及行為分擔等語。
(三)被告壬○○否認有何傷害、遺棄犯行，辯稱：伊只是在場而已
    ，並無為傷害犯行，亦無要求丁○○毆打告訴人丙○○云云。辯
    護人為被告壬○○辯護稱：本案係被告丁○○臨時、突發性的對
    告訴人丙○○為毆打行為，被告壬○○並未動手，難認有何犯意
    聯絡及行為分擔等語。
(四)被告乙○○否認有何強制、傷害犯行，辯稱：伊沒有傷害告訴
    人丙○○，也沒有叫丁○○等打人云云。辯護人為被告乙○○辯護
    稱：依卷內證據無從認被告乙○○知悉丁○○到臺中後會為傷害
    犯行，被告乙○○雖有口頭請告訴人丙○○不要離開，但未達強
    制力之作用，應不構成犯罪等語。
二、被告甲○○與丁○○、被告壬○○與證人林秀媗為夫妻，被告壬○○
    為被告丁○○之表弟，被告乙○○則為證人林秀媗之弟。因證人
    林秀媗自認告訴人丙○○之友人先前對其有不禮貌之言語，及
    其不堪丙○○之追求、騷擾，而於上開時間，在102號包廂唱
    歌之場合中，向被告甲○○、乙○○2人告知此事，渠2人為幫證
    人林秀媗出頭而與告訴人丙○○爭吵，於爭吵之過程中，被告
    甲○○先徒手毆打告訴人丙○○一巴掌，並要求證人林秀媗將此
    事告知被告壬○○，自己則聯繫被告丁○○；同時丁○○、壬○○2
    人旋邀集當時同在渠等基隆市住處飲酒之親戚辛○○、戊○○、
    癸○○等人，一同自基隆市搭乘白牌計程車南下，並於109年1
    1月29日5時33分許抵達上開KTV門口，並由被告甲○○引領至1
    02包廂等情，業據證人即告訴人丙○○、證人林秀媗、庚○○、
    風○琳、高偉翔、辛○○、戊○○、癸○○於警詢、偵訊及本院審
    理時證述明確（見少連偵卷一第369頁至第375頁、第331頁
    至第342頁、第747頁至第749頁、第61頁至第65頁、第306頁
    至第308頁、第67頁至第70頁、第71頁至第74頁、第75頁至
    第78頁、第299頁至第302頁、第79頁至第82頁、第302頁至
    第303頁、第83頁第85頁、第303頁至第304頁、第87頁至第8
    9頁、第304頁至第306頁、少連偵卷二第27頁至第33頁、第1
    15頁至第119頁、第137頁至第143頁、第155頁至第159頁、
    第169頁至第173頁、本院卷一第207頁至第227頁、第228頁
    至第237頁、第248頁至第249頁、第265頁至第269頁、第383
    頁至第388頁），復有員警109年11月29日職務報告、指認犯
    罪嫌疑人紀錄表【甲○○、丁○○、壬○○、乙○○、辛○○、癸○○、
    林秀媗、風○琳、高偉翔指認】、監視錄影畫面翻拍照片、
    壬○○與林秀媗微信對話紀錄翻拍照片、辛○○與林秀媗Messen
    ger對話紀錄翻拍照片、壬○○與甲○○Messenger對話紀錄翻拍
    照片、甲○○與丁○○Messenger對話紀錄翻拍照片、甲○○與辛○○Messenger對話紀錄翻拍照片、現場照片、丙○○友人與庚○○
    之通訊軟體LINE對話記錄翻拍照片、指認犯罪嫌疑人紀錄表
    【丙○○指認乙○○等】等資料附卷可憑（見少連偵卷一第31頁
    至第32頁、第99頁至第130頁、第131頁、第141頁至第145頁
    、第153頁至第167頁、第173頁、第133頁至第151頁、第167
    頁至第171頁、第345頁至第347頁、第377頁至第381頁），
    且為被告甲○○、丁○○、壬○○及乙○○所不爭執，是此部分事實
    均堪以認定。
三、被告甲○○、丁○○、乙○○共同以上開強暴、脅迫方式妨害丙○○
    自由離去之權利部分：
(一)被告甲○○如何強拉住丙○○不讓其離開，待丙○○前去洗手間，
    被告乙○○又如何跟隨在旁，於丙○○如廁完畢後，並要求丙○○
    返回包廂，不得離去一節，業據被告甲○○於本院審理時坦承
    在卷，核與證人庚○○於警詢、偵訊及本院審理時（見少連偵
    卷一第88頁、第305頁至第306頁、少連偵卷二第138頁至第1
    39頁、本院卷一第211頁至第212頁、第220頁至第227頁）、
    證人丙○○於本院審理時證述、被告乙○○於警詢供述之情節大
    致相符（見本院卷第231頁至第235頁、少連偵卷一第56頁）
    ，足認被告甲○○此部分之自白確與事實相符，堪以採信。
(二)被告丁○○、乙○○雖以前揭情詞置辯，然查：
  1.被告壬○○於109年11月29日警詢時供稱：伊於29日凌晨接獲
    太太林秀媗的視訊電話，她邊哭邊說她被人欺負、騷擾，伊
    和丁○○都有看到視訊，一氣之下就和其他人包車來臺中，伊
    和林秀媗視訊時，後面丁○○有跟甲○○對話，伊換好衣服要出
    發時，丁○○有跟伊說他有叫甲○○想辦法把人留下來。前往臺
    中的路上，伊有和林秀媗提到「安琪剛剛打電話來」，意思
    是那時候甲○○有打電話跟丁○○聯絡，伊有聽到丁○○跟甲○○說
    想辦法把人拖住。伊等抵達上址KTV後，丁○○就打電話給甲○○，甲○○就帶伊等進去包廂裡等語（見少連偵卷一第48頁、
    第50頁）。查被告壬○○與丁○○為四親等旁系血親，平日感情
    和睦，於案發當日更於同處飲酒，無仇恨怨隙，如非親身見
    聞上開情事，實無涉詞誣陷被告丁○○之理，是其上開所述，
    堪以採信。參以被告丁○○於109年11月29日警詢時自承：伊
    於29日凌晨2時30分許，接獲林秀媗和甲○○的騷擾哭訴視訊
    ，就與壬○○、辛○○、戊○○、癸○○從基隆坐車趕下來等語（見
    少連偵卷一第45頁）。足認被告丁○○搭車自基隆南下臺中前
    ，確實有要求被告甲○○設法將告訴人丙○○留置在上開KTV包
    廂內，其對於被告甲○○、乙○○以上開強暴、脅迫方式妨害丙○○自由離去之權利一節，顯有犯意之聯絡，至為明確。被告
    甲○○於111年4月20日本院審理時證述：伊沒有和丁○○通話，
    也沒有要求壬○○、丁○○來臺中，他們兩個沒有要求伊要把丙○○留在現場等語（見本院卷一第413頁、第416頁），顯係迴
    護被告丁○○之詞，要無可採。
　2.證人庚○○於109年11月29日警詢、110年2月3日偵訊時證述：
    伊於案發前先和林秀媗及另外4人到上址KTV確認包廂，之後
    丙○○才一人前來，約於29日凌晨2時許，伊先離開KTV返回住
    處休息，返家後沒多久就接獲林秀媗來電，她表示包廂內的
    人快吵起來，伊就趕快前往KTV，之後在102包廂內詢問乙○○
    發生何事，乙○○表示他和丙○○在討論之前丙○○騷擾林秀媗之
    事，丙○○態度不好，在包廂內遭甲○○打巴掌。之後伊想帶丙○○離開，遭甲○○阻止，她表示丙○○必須留下來處理林秀媗遭
    騷擾的事情，並抓住丙○○的衣服不讓他離開等語（見少連偵
    卷一第88頁、第305頁）；於111年4月13日本院審理時證述
    ：甲○○當時有硬要把丙○○留在那邊，不讓丙○○離開的意思，
    當下丙○○要去廁所，甲○○有叫乙○○看他有沒有跑掉之類的，
    乙○○就是受甲○○指使，丙○○上完廁所後，伊有跟乙○○說先讓
    丙○○離開，但乙○○沒有把這些話聽進去，伊要帶丙○○走，乙○○就有點口頭上的威脅，不讓伊帶走等語（見本院卷一第21
    1頁至第212頁、第216頁、第222頁）。查證人庚○○為被告甲○○、乙○○、證人林秀媗、告訴人丙○○等人之朋友，彼此無仇
    恨怨隙，就本案亦無利害關係，若非確有發生上開情事，實
    無偏袒其中一方，而設詞誣陷被告甲○○、乙○○之理，且其訊
    問前業經具結，擔保其證詞之可信性，另所述亦與被告乙○○
    於109年11月29日警詢時供陳：庚○○有要將丙○○帶離包廂，
    但甲○○拉住丙○○不讓他離開，要他留下來處理騷擾林秀媗的
    事情等語（見少連偵卷一第56頁）大致相符，是證人庚○○上
    開所述，均堪採信。是以，被告甲○○、乙○○就告訴人丙○○之
    友人先前對證人林秀媗有不禮貌之言語，及證人林秀媗不堪
    丙○○之追求、騷擾一事，已與丙○○發生爭吵，於爭吵之過程
    中，被告甲○○並先徒手毆打丙○○一巴掌，甚且抓住告訴人丙○○不讓其離去，並命被告乙○○仍跟隨丙○○至洗手間，於丙○○
    如廁完畢後，復要求丙○○返回包廂，該等手段顯已達到強暴
    、脅迫之程度甚明。是辯護人為被告乙○○辯護稱：被告乙○○
    雖有口頭請告訴人丙○○不要離開，但未達強制力之作用，應
    不構成犯罪等語，尚非可採。
四、被告甲○○、丁○○、壬○○、乙○○傷害告訴人丙○○部
    分：
(一)被告丁○○、壬○○等人於109年11月29日5時33分許抵達上址KT
    V門口，被告甲○○如何自門口將其等引領進入上開KTV之102
    包廂內，又如何告知被告丁○○、壬○○2人丙○○亦在包廂內，
    被告丁○○嗣如何出手或以椅子或用腳踩、踏毆打丙○○之頭部
    ，而致告訴人丙○○受有創傷性硬腦膜下出血、頭臉部鈍挫傷
    、牙齒閉鎖性骨折、顱骨閉鎖性骨折等傷害一情，業據證人
    戊○○、癸○○於警詢、偵訊及本院審理時證述明確（見少連偵
    卷一第67頁至第70頁、第71頁至第74頁、第115頁至第119頁
    、第27頁至第33頁、本院卷一第265頁至第290頁、第383頁
    至第411頁），復有丙○○之佛教慈濟醫療財團法人台中慈濟
    醫院109年11月29日診斷證明書、國軍台中總醫院病危通知
    單、丙○○之國軍臺中總醫院附設民眾診療服務處110年2月3
    日診斷證明書、丙○○之全民健康保險重大傷病核定審查通知
    書、國軍臺中總醫院110年2月23日醫中企管字第1100002012
    號函暨檢附之丙○○病歷資料、國軍臺中總醫院110年3月5日
    醫中企管字第1100002736號函（見少連偵卷一第91頁至第93
    頁、第343頁、第353頁、第391頁至第744頁、第753頁），
    且為被告甲○○、丁○○、壬○○、乙○○所不爭執，是此部分事實
    亦堪認定。
(二)被告甲○○、壬○○、乙○○雖以前揭情詞置辯，惟查：
　1.證人戊○○於109年11月29日警詢時證述：伊等聽聞嫂嫂林秀
    媗、甲○○遭人騷擾，都覺得很生氣，便一同決定要南下找對
    方質問。伊等進入包廂後，壬○○就質問丙○○是不是他騷擾林
    秀媗，丙○○說不是，丁○○便衝過去打他等語（見少連偵卷一
    第72頁至第73頁）；於111年4月13日本院審理時證述：伊等
    是聽聞有人被騷擾，才從基隆到臺中。甲○○把伊等帶進包廂
    前，有說騷擾的那個人也在包廂裡，進到包廂後，並指丙○○
    給壬○○看，壬○○有問丙○○「是你騷擾我老婆嗎」，丁○○就打
    丙○○。丁○○用手、腳和椅子打丙○○時，甲○○、壬○○都在旁邊
    ，壬○○同時蹲在旁邊問丙○○話等語（見本院卷一第266頁至
    第267頁、第269頁、第275頁、第278頁至第279頁）。
  2.證人癸○○於109年11月29日警詢時證稱：伊等抵達東區之星
    時，甲○○就在外面等伊等，並將伊等帶進包廂，一進包廂內
    ，甲○○就指給伊等看騷擾林秀媗的人是誰，丁○○就直接上前
    毆打和腳踢甲○○指給伊等看的人等語（見少連偵卷一第68頁
    至第69頁）；於111年4月20日本院審理時證述：伊等聽聞嫂
    嫂被騷擾，都很生氣，便一同南下要找對方質問，伊等快到
    臺中時，有人跟伊講要打人，沒有指定要哪一個人打，伊忘
    記是誰講要打人的。進去包廂後，甲○○有指對方給伊等看，
    壬○○就跟對方說了幾句話，對方就被打了等語（見本院卷一
    第387頁至第390頁、第393頁、第395頁至第396頁）。
　3.經核證人戊○○、癸○○上開所述，其等對於南下臺中之原因係
    因聽聞證人林秀媗遭人騷擾，而心生不滿欲質問該人、抵達
    東區之星後，係被告甲○○引領其等進入包廂、一入包廂後被
    告甲○○即指認證人丙○○與其等知悉、被告壬○○於質問丙○○後
    ，被告丁○○旋動手毆打丙○○等重要情節，前後證述一致，參
    以證人戊○○、癸○○與被告甲○○、丁○○、壬○○為四親等旁系血
    親，平日感情和睦，如非親身見聞上開情事，實無涉詞誣陷
    被告甲○○、丁○○、壬○○之理，是其等上開所述，堪以採信。
    參以被告甲○○於109年11月29日警詢時自承：伊有跟丁○○等
    人說包廂內有一個男生騷擾林秀媗，要好好講不要動手，所
    以他們才進包廂。我當時是感覺會動手才講那句話,沒想到
    他們真的還是打傷丙○○等語（見少連偵卷一第38頁）；被告
    壬○○於109年11月29日警詢時供承：伊進到包廂後，就質問
    丙○○「是不是你」，意思是是不是你欺負我老婆，丙○○說不
    是，丁○○就動手等語（見少連偵卷一第48頁）。是以依上開
    卷證資料可知，被告甲○○於被告丁○○等人前來臺中時，即已
    知悉被告丁○○、壬○○等人可能會對告訴人丙○○為傷害行為，
    竟仍引領被告丁○○等人前往包廂，並指示其等何人為丙○○、
    被告壬○○於知悉何人為丙○○後，旋即質問「是你騷擾我老婆
    嗎？」等語，被告丁○○旋出手以拳頭、椅子及腳傷害丙○○，
    被告乙○○當下雖無為其他行為，惟其前與被告甲○○上開強暴
    、脅迫方式妨害丙○○自由離去，直至被告丁○○等人到場，且
    於被告丁○○為傷害犯行時全程在場，足徵被告甲○○、壬○○、
    乙○○就上開傷害犯行有犯意聯絡及行為分擔。從而，被告甲○○、壬○○、乙○○辯稱：伊等無傷害之犯意，本件傷害為突發
    狀況，伊等與被告丁○○無犯意聯絡、行為分攤云云，應係犯
    後卸責之詞，要無可採。　　
五、被告甲○○、丁○○、壬○○、乙○○遺棄告訴人丙○○部
    分：
(一)告訴人丙○○因上開傷害昏厥不醒，被告乙○○、戊○○2人便將
    丙○○自包廂內拖至上開KTV門口外，由辛○○、戊○○、癸○○等3
    人將丙○○架起，並揹至上開KTV隔壁之臺中市私立聖彼德幼
    兒園前人行道棄置後即行離去，使丙○○之生命因無法受到即
    時救治而陷於危險之狀態。嗣於同日8 時許，員警接獲民眾
    報案到場處理，並立即通報救護車將丙○○送醫等情，業據被
    告甲○○、丁○○、乙○○所坦認在卷，核與證人辛○○、戊○○、癸○○於警詢、偵訊及本院審理時證述之情節大致相符。此外，
    復有丙○○之佛教慈濟醫療財團法人台中慈濟醫院109年11月2
    9日診斷證明書、國軍台中總醫院病危通知單、丙○○之國軍
    臺中總醫院附設民眾診療服務處110年2月3日診斷證明書在
    卷可參，足認被告甲○○、丁○○、乙○○之自白與事實相符，堪
    以採信。
(二)被告壬○○雖以前揭情詞置辯，然查：　　
　1.證人癸○○於110年11月15日偵訊時證述：是戊○○將丙○○揹到
    幼稚園前的人行道上，當時甲○○、丁○○、壬○○、乙○○等人都
    在場等語（見少連偵卷二第117頁）。
　2.證人戊○○於109年11月29日警詢時證稱：是伊和乙○○將丙○○
    拉到KTV店門口，之後壬○○說有客人要進出店門口，叫伊將
    丙○○揹到幼稚園外面人行道。林秀媗有叫計程車問司機是否
    願意載丙○○，但遭司機拒絕。當大家正在討論如何處理時，
    伊聽到有一個人說就把他放旁邊就好，伊和丁○○、壬○○、癸○○、辛○○、甲○○、林秀媗七個人就搭車離開等語（見少連偵
    卷一第73頁）；於110年5月4日偵訊時證述：伊將丙○○搬到
    幼稚園前人行道後，丁○○、壬○○、甲○○、林秀媗、乙○○在討
    論要不要叫救護車，後來叫了一台計程車，計程車看到丙○○
    倒在那邊神智不清，所以沒有載。伊後來去上廁所，回來後
    ，丁○○、甲○○、壬○○叫伊先上車，伊問丁○○、壬○○、甲○○、
    林秀媗這個人怎麼辦，伊不知道是誰回答伊說先坐車等語（
    見少連偵卷二第31頁）。　
  3.經核證人癸○○、戊○○上開證述內容，其等就告訴人丙○○如何
    離開上址KTV、又如何至幼稚園前人行道等情，前後證述一
    致，亦核與現場監視器翻拍照片（見少連偵卷一第163頁、
    第165頁、第167頁），告訴人丙○○遭戊○○、乙○○架出至上址
    KTV外、再由戊○○將告訴人架起時，被告壬○○、丁○○、甲○○
    等人均有在場等情相符。是其等上開所述，應堪採信。是以
    ，依證人戊○○、癸○○上開所述，係被告壬○○表示上址KTV門
    口有人員出入，而指示證人戊○○將丙○○揹到幼稚園外面人行
    道，且當下告訴人丙○○處於無意識狀態，無法行走，甚且遭
    計程車業者拒絕搭載等情，業據證人等證述如前，且臺中市
    政府消防局第八救災救護大隊東山分隊前往救治告訴人丙○○
    時，丙○○無法簽名、無法告知自身電話，救護當下屬危急個
    案一節，亦有臺中市政府消防局救護紀錄表附卷可參（見少
    連偵卷二第43頁），堪認告訴人丙○○已屬無自救力之人，惟
    被告壬○○等人竟未救護或其他必要措施，即令證人戊○○先上
    車，旋置告訴人丙○○在該處而逕自離去，足認被告壬○○就上
    開遺棄犯行，與被告丁○○、甲○○、乙○○等人有犯意之聯絡，
    至為灼然。被告壬○○前揭所辯顯係推諉卸責之詞，要無足採
    。
六、公訴意旨雖認被告甲○○、丁○○、壬○○、乙○○對告訴人丙○○所
    為，係基於重傷害之犯意，被告甲○○等四人，係涉犯刑法第
    278條第3項、第1項之重傷害未遂罪嫌。然被告丁○○辯稱：
    伊並無重傷害之犯意等語、被告甲○○、壬○○、乙○○雖否認傷
    害犯行，惟亦辯稱：伊等無重傷害犯意等語。經查：
(一)按使人受重傷未遂與普通傷害之區別，應以加害時有無致人
    重傷之故意為斷。至於被害人受傷之部位以及加害人所用之
    兇器，有時雖可藉為認定有無重傷故意之心證，究不能據為
    絕對之標準。又殺人、重傷、傷害三罪之區別，在於行為人
    下手加害時之犯意，亦即加害時是否有使人喪失生命，或使
    人受重傷，或僅傷害人之身體健康之故意以為斷。犯意存於
    行為人內心，認定犯意之如何，自應就所有調查之證據資料
    ，本於吾人之經驗法則與論理方法，綜合研求，以為心證之
    基礎。至於受傷處是否為致命部位以及傷痕多寡，輕重如何
    ，加害人所使用之兇器為何，有時雖可供為認定事實之參考
    ，究不能執為區別犯意之絕對標準。
(二)被告甲○○、丁○○、壬○○、乙○○係因證人林秀媗自認告訴人丙○○之友人先前對其有不禮貌之言語，及其不堪丙○○之追求、
    騷擾，其等因而心生不滿，為幫證人林秀媗出頭而與告訴人
    丙○○爭吵，並欲質問丙○○等情，業據本院認定如前。本案衝
    突之起因，乃證人林秀媗與告訴人丙○○及其友人間之糾紛，
    此事與被告甲○○、丁○○、壬○○、乙○○無涉，衡情，實難認其
    等會因證人林秀媗與告訴人丙○○及其友人間之衝突糾紛乙事
    ，而有欲使告訴人丙○○受有刑法第10條各款所定重傷害之犯
    罪動機及故意。
(三)又本案實際僅有被告丁○○一人，以拳頭、腳踏和持椅子對告
    訴人丙○○為傷害犯行，有如前述。衡以，拳頭、腳及椅子均
    非鋒利之武器，且過程中復經被告甲○○阻止，而告訴人丙○○
    所受傷勢為創傷性硬腦膜下出血、頭臉部鈍挫傷、牙齒閉鎖
    性骨折、顱骨閉鎖性骨折等傷害，足見告訴人丙○○所受傷勢
    ，雖非輕微，然其傷勢程度，仍與刑法第10條所規範之重傷
    程度有別。
(四)本案依檢察官所提出之證據，及審酌被告四人與告訴人丙○○
    之關係、行為動機、毆打告訴人丙○○時所使用之武器、攻擊
    之次數與方式、案發時之情境等相關情狀綜合判斷，尚難認
    被告四人係基於重傷害之故意而為上開犯行，應認其等僅係
    基於普通傷害之犯意而為之，公訴意旨就此部分所指，容有
    誤會，難認可採。
七、綜上所述，被告甲○○、丁○○、壬○○、乙○○前揭所辯，顯係事
    後卸責之詞，不足採信。本案事證明確，被告四人上開強制
    、傷害及遺棄犯行，均堪認定，皆應依法論科。
參、論罪科刑
一、核被告甲○○、丁○○、乙○○所為，係犯刑法第304條第1項之強
    制罪、同法第277條第1項之傷害罪、同法第293條第1項之遺
    棄罪；被告壬○○所為，係犯刑法第277條第1項之傷害罪、同
    法第293條第1項之遺棄罪。本案檢察官起訴書原起訴被告四
    人涉犯刑法第278條第3項、第1項之重傷害未遂罪，其起訴
    之犯罪事實與本院認定被告所犯刑法第277條第1項之傷害罪
    ，基本事實同一，而本院在調查證據程序中，就被告四人於
    事發當日客觀犯行加以調查，復以提示並告以要旨方式提示
    卷內證據資料，命被告四人表示意見，於調查證據完畢後，
    被告等選任辯護人亦有分別對被告有無重傷害之犯意等事項
    辯論，是本院雖未於審判期日踐行告知被告變更罪名，實質
    上並無礙於被告防禦權之行使，爰依刑事訴訟法第300條之
    規定變更起訴法條。
二、被告甲○○、丁○○、乙○○就上開強制犯行；被告甲○○、丁○○、
    壬○○、乙○○就上開傷害犯行；被告甲○○、丁○○、壬○○、乙○○
    、戊○○、辛○○、癸○○就上開遺棄犯行，有犯意聯絡及行為分
    擔，均應論以共同正犯。
三、被告甲○○、乙○○、丁○○在同一地點，強拉住丙○○不讓其離開
    ，待丙○○前去洗手間，被告乙○○又如何跟隨在旁，於丙○○如
    廁完畢後，並要求丙○○返回包廂；被告丁○○在同一地點、密
    切接近之時間，以徒手、腳踏、持椅子之方式毆打告訴人丙○○，就各該強制、傷害告訴人之各舉動，依一般社會觀念，
    在時間差距上，難以強行分開，在刑法評價上，以視為數個
    舉動接續施行，均屬接續犯，各應為包括一行為予以評價。
四、被告甲○○、丁○○、乙○○所為上開強制及傷害告訴人丙○○之犯
    行，係出於同一衝突事件，基於同一之目的，且強制、毆打
    傷害之過程，具有時間及空間上之重疊關係，依一般社會通
    念，無從予以切割而為評價，為想像競合犯，應依刑法第55
    條規定從一重傷害罪處斷。
五、被告甲○○、丁○○、壬○○、乙○○所犯傷害罪與遺棄罪二罪間，
    犯意個別、行為互異，應予分論併罰。
六、刑之加重、減輕
(一)兒童及少年福利與權益保障法第112條第1項前段規定成年人
    與少年共同實施犯罪者，加重其刑至2分之1，該條規定雖不
    以行為人明知共犯為未滿18歲之人為要件，但仍以其行為時
    對於該人之年齡有不確定之故意為必要（最高法院100年度
    台上字第130號判決意旨參照），且此共同實施犯罪之加重
    ，並非對於個別特定之行為而為加重處罰，其加重係概括性
    之規定，對一切犯罪皆有其適用，自屬刑法總則加重之性質
    （最高法院103年度台非字第306號判決意旨參照）。查被告
    甲○○、丁○○、壬○○於行為時為成年人，而同案少年戊○○、辛○○、癸○○等人，行為時均為14歲以上未滿18歲之少年，此有
    其等之年籍資料附卷可參，被告甲○○、丁○○、壬○○既與未成
    年人共同實施本件遺棄犯行，且於行為之際亦知悉此等人員
    尚未成年，自應依兒童及少年福利與權益保障法第112條第1
    項前段之規定加重其刑。
(二)被告甲○○前於104年間因公共危險案件，經本院以104年度沙
    交簡字第224號判決判處有期徒刑3月確定；又因妨害家庭案
    件，經本院以104年度沙簡字第346號判決判處有期徒刑3月
    ，經本院以104年度簡上字第309號駁回上訴而確定，上開案
    件經本院以104年度聲字第4771號裁定應執行有期徒刑5月確
    定，於105年6月13日執行完畢之事實，有臺灣高等法院被告
    前案紀錄表附卷可憑，其於受有期徒刑之執行完畢5年內故
    意再犯本件有期徒刑以上各罪，均為累犯，惟修正前刑法第
    239條之通姦罪於109年5月29日經司法院大法官會議第791號
    解釋宣告違憲，該條規定現業經刪除乙情，可見通姦行為已
    不受刑法處罰，爰不予加重其刑。
(三)被告丁○○前於106年間因公共危險案件，經本院以105年沙原
    交簡字第92號判決判處有期徒刑3月確定，於106年10月25日
    徒刑執行完畢之事實，有臺灣高等法院被告前案紀錄表附卷
    可憑，其於受有期徒刑之執行完畢5年內故意再犯本件有期
    徒刑以上各罪，均為累犯，且經本院於審理時當庭提示與被
    告丁○○確認無訛。而就應否加重其刑之說明責任，檢察官亦
    說明被告合於累犯規定並請加重其刑，本院審酌被告丁○○於
    前案執行完畢後，卻對先前所受刑之執行欠缺感知，仍再為
    本案犯行，足徵前案徒刑之執行難收成效，縱予加重其刑，
    亦無使其所承受之刑罰超逾其所應負擔之罪責、而違背憲法
    比例及罪刑相當原則之情形，經本院審酌上開具體情狀後，
    認為均應予加重其刑。
七、爰以行為人之責任為基礎，審酌本件衝突始自於證人林秀媗
    自認丙○○之友人先前對其有不禮貌之言語，及其不堪丙○○之
    追求、騷擾，而向被告甲○○、乙○○2人告知此事，證人林秀
    媗、被告甲○○再向被告丁○○、壬○○告知上情，並因此發生被
    告丁○○徒手毆打告訴人情事，致告訴人受有犯罪事實欄所載
    之傷勢。考量被告丁○○正值青壯、血氣方剛，竟徒手毆打告
    訴人，被告甲○○、壬○○、乙○○在現場雖未實際出手，然既以
    共同傷害之犯意，由被告甲○○引領其他人員至包廂，並告知
    何人為丙○○、被告壬○○隨即上前質問，且被告乙○○為使告訴
    人能停留在現場等待被告丁○○等人前來，而以上開強暴、脅
    迫方式不讓丙○○離去等行為，應構成傷害罪共同正犯，業如
    上所述，嗣後更將無自救力之丙○○遺棄在人行道上，被告甲○○、丁○○、壬○○、乙○○所為實屬不當，本應科處重刑；然考
    量被告丁○○坦承傷害遺棄犯行、被告甲○○坦承強制、遺棄犯
    行，並均與告訴人達成調解之犯後態度；被告壬○○否認全部
    犯行、被告乙○○坦承遺棄犯行之犯後態度，兼衡被告四人之
    教育程度、家庭經濟狀況，暨其等犯罪動機、目的、手段、
    犯罪所生之危害等一切情狀，量處如主文所示之刑，並諭知
    易科罰金之折算標準，及就被告甲○○、乙○○部分定其應執行
    之刑及易科罰金之折算標準。　　
肆、不另為無罪諭知部分
    公訴意旨另以：被告甲○○、丁○○、壬○○、乙○○共同基於在公
    共場所及公眾得出入之場所聚集3人以上施強暴脅迫之犯意聯
    絡，自基隆市搭乘白牌計程車南下欲找丙○○尋釁，並於109
    年11月29日5時33分許抵達上開KTV門口，甲○○則自門口將渠
    等引領進入上開公眾得出入之KTV包廂內；渠等進入包廂後
    ，丁○○乃不由分說，旋出手以拳頭歐擊丙○○之頭部數下，待
    丙○○昏厥倒地後，又以腳踩、踹其頭部，再持包廂內圓椅往
    其身上砸，致丙○○受有創傷性硬腦膜下出血、頭臉部鈍挫傷
    、牙齒閉鎖性骨折、顱骨閉鎖性骨折等嚴重之傷害，而以此
    方式實施強暴行為，妨害公共秩序及公眾安寧。因認被告甲○○、壬○○、乙○○涉犯刑法第150條第1項後段之在公眾得出入
    之場所聚集三人以上首謀實施強暴、被告丁○○涉犯刑法第15
    0條第1項後段之在公眾得出入之場所聚集三人以上首謀及下
    手實施強暴罪嫌。經查：
(一)按刑法第150條係規定在刑法之妨害秩序罪章，自立法體系
    觀之，本罪所保護法益自係社會安寧秩序，故刑法第150條
    第1項後段規定，在公共場所或公眾得出入之場所聚集3人以
    上施強暴脅迫，首謀及下手實施者，法定刑為6月以上5年以
    下有期徒刑，其最低法定刑為有期徒刑6月，且無選科其他
    主刑之空間，相較刑法第277條第1項規定，傷害人之身體或
    健康者，法定刑為5年以下有期徒刑、拘役或50萬元以下罰
    金，其法定刑較刑法第150條第1項後段為輕，準此，刑法第
    150條第1項後段之適用，自不宜過寬，而應以在公共場所或
    公眾得出入之場所聚集3人以上實施強暴、脅迫行為，客觀
    上確已造成社會安寧秩序之危害，且行為人主觀上對此有所
    認識為其要件。　　
(二)查被告甲○○、丁○○、壬○○、乙○○係因證人林秀媗自認丙○○之
    友人先前對其有不禮貌之言語，及其不堪丙○○之追求、騷擾
    ，而為幫證人林秀媗出頭、質問丙○○，難認其等主觀上有何
    破壞社會治安，甚至有容任危害公共安寧之意思。再者，一
    般KTV包廂因設有房門，而與包廂外之空間，有相當之區隔
    ，其內之活動影像、聲音，在外之人不易見聞，而有相當之
    隱密性。依一般社會通念及生活經驗法則，除使用包廂者外
    ，其他人未經同意，自不得任意進入。是被告甲○○等人在上
    址包廂內對告訴人丙○○為傷害行為，亦難認屬公眾得出入之
    場所。且被告丁○○毆打告訴人丙○○前後歷時之過程非長，衝
    突時間甚短，且在衝突發生期間，並未可見KTV員工、清潔
    人員及路人等陸續進入包廂內，並無見狀驚恐走避、或閃躲
    之動作，且受到波及，可徵本案被告丁○○等人在該處實施強
    暴行為，尚未達產生社會安寧秩序之危害，或使公眾因而恐
    懼不安之程度，自無從以刑法第150條第1項後段之犯罪相繩
    。
(三)綜上所述，本案依公訴人所提出之證據，尚不足使所指被告
    甲○○、丁○○、壬○○、乙○○確有妨害秩序之犯罪事實，達於無
    所懷疑而得確信為真實之程度。此部分之犯罪事實既屬不能
    證明，本應為無罪判決之諭知，然因檢察官認此部分與前開
    經本院論罪科刑之傷害部分，有想像競合犯之裁判上一罪關
    係，爰不另為無罪諭知。
據上論斷，應依刑事訴訟法第299條第1項前段、第300條，兒童
及少年福利與權益保障法第112條第1項前段，刑法第11條、第28
條、第277條第1項、第293條第1項、第304條第1項、第55條、第
47條第1項前段、第41條第1項前段、第8項、第51條第5款，刑法
施行法第1條之1第1項，判決如主文。
本案經檢察官陳敬暐提起公訴，檢察官己○○到庭執行職務。
中　　華　　民　　國　　111 　年　　7 　　月　　13　　日
                  刑事第十九庭  審判長法  官  李婉玉
                                      法  官　林雷安
　　　　　　　　　　　　　　　　　　　法  官  吳逸儒
以上正本證明與原本無異。
如不服本判決應於收受送達後20日內向本院提出上訴書狀，並應
敘述具體理由；其未敘述上訴之理由者，應於上訴期間屆滿後20
日內向本院補提理由書（均須按他造當事人之人數附繕本）「切
勿逕送上級法院」。
告訴人或被害人如不服判決，應備理由具狀向檢察官請求上訴，
上訴期間之計算，以檢察官收受判決正本之日起算。
　　　                                書記官  王麗雯
中　　華　　民　　國　　111 　年　　7 　　月　　13　　日
附錄論罪科刑法條
刑法第277條第1項
傷害人之身體或健康者，處5 年以下有期徒刑、拘役或50萬元以
下罰金。
刑法第293條
遺棄無自救力之人者，處6月以下有期徒刑、拘役或3千元以下罰
金。
因而致人於死者，處5年以下有期徒刑；致重傷者，處3年以下有
期徒刑。
刑法304條　
以強暴、脅迫使人行無義務之事或妨害人行使權利者，處3年以
下有期徒刑、拘役或9千元以下罰金。
前項之未遂犯罰之。